臺灣臺北地方法院刑事判決　　　　　　 　96年度易字第843號
公　訴　人　臺灣臺北地方法院檢察署檢察官
被　　　告　乙○○
上列被告因傷害案件，經檢察官提起公訴（九十六年度偵字第二
九二九號），本院判決如下：
    主  文
乙○○傷害人之身體，處有期徒刑捌月，減為有期徒刑肆月，如
易科罰金，以新臺幣壹仟元折算壹日。
雨傘壹支沒收。
    事  實
一、乙○○與丁○○於民國九十五年十二月間均承租臺北市○○
    區○○街十七巷九號五樓之分租房間，乙○○承租五０九室
    ，丁○○則承租五０七室，兩人係隔鄰室友關係。於九十五
    年十二月八日下午八時許，丁○○在乙○○五０九號房門前
    ，因電視第四台線路問題與乙○○發生口角，乙○○認丁○○至陽台將其第四台線路扯斷，二人遂於陽台發生爭執，乙○○竟基於傷害之犯意，持其所有之雨傘及徒手毆打丁○○
    ，致丁○○因而受有頭部外傷、前額挫傷瘀腫、右大拇指、
    第五手指表淺損傷、磨損或擦傷、挫傷瘀腫、左側前臂表淺
    損傷、磨損或擦傷、頸部挫傷等身體傷害。
二、案經丁○○訴由臺北市政府警察局中山分局報告臺灣臺北地
    方法院檢察署檢察官偵查起訴。
    理  由
壹、程序方面：
    按「被告以外之人於審判外之言詞或書面陳述，除法律有規
    定者外，不得作為證據。」、「被告以外之人於審判外之陳
    述，雖不符前四條之規定，而經當事人於審判程序同意作為
    證據，法院審酌該言詞陳述或書面陳述作成時之情況，認為
    適當者，亦得為證據。」、「當事人、代理人或辯護人於法
    院調查證據時，知有第一百五十九條第一項不得為證據之情
    形，而未於言詞辯論終結前聲明異議者，視為有前項之同意
    。」，刑事訴訟法第一百五十九條第一項、第一百五十九條
    之五第一項、第二項分別定有明文。本件告訴人丁○○及證
    人甲○○於偵查中之陳述，因被告於本院對於該等證據均僅
    稱所言不實，僅爭執證明力而未爭執該等證據之證據能力，
    本院審酌該等證據作成時之情況，並無不宜作為證據之情事
    ，依刑事訴訟法第一百五十九條之五第二項之規定，自得作
    為證據。
貳、實體方面：
一、訊據被告乙○○雖坦承於九十五年十二月八日下午八時許，
    與告訴人丁○○於臺北市○○區○○街十七巷九號五樓租屋
    處，因第四台線路問題發生爭執之事實，然矢口否認有何傷
    害之犯行，並辯稱：因告訴人持鎚子打伊，伊撐開雨傘抵抗
    ，只有互相拉扯與推擠，陽台空間很小，雨傘根本無法揮動
    ，伊並未持傘及用手毆打告訴人，且告訴人該日並未受傷，
    告訴人提出之診斷證明書無法證明伊有傷害行為云云。
二、經查：
  (一)上開事實，業據證人即告訴人丁○○於警詢、偵查及本院審
    理時指訴：案發當天，一開始是在被告房間走廊爭吵，然後
    被告就把伊拖到陽台那邊毆打，拿雨傘及用手打伊，是先用
    雨傘打伊身體，被告就用手打伊頭部及臉部。被告打伊的時
    候，其他房客有陸續出來看，是其他房客請被告住手才停止
    打伊，伊就回房間拿手機報警，後來警察有來，被告對其他
    房客說沒有事，請他們回去各自房間，警察五至十分鐘就到
    場等語詳實（偵卷第八至九、十九至二十、二二頁、本院卷
    第五四頁背面至五五頁）。
  (二)復經證人甲○○於偵查中及本院審理時證述：九十五年九月
    至九十六年一、二月，伊曾承租臺北市○○街十七巷九號五
    樓之五０六號房，九十五年十二月八日晚上，伊在房間裡聽
    到外面有爭執的聲音，後來聽到女生尖叫聲，伊就出來看，
    看到告訴人與被告在放洗衣機的陽台那邊，被告拿一把黑色
    的雨傘在打告訴人，因為那個空間很小，被告拿傘亂打，而
    且打的很大力，伊嚇到就叫被告停止，伊有看到告訴人身上
    有傷，後來他們兩人就從陽台進到屋內來，事後二、三天，
    伊看到告訴人身上有淤青。被告打告訴人當時，有餘光自窗
    戶透進來，雖然陽台沒有燈光，但是外面還是有光線，而且
    還有走廊的燈光等語明確（偵卷第二二頁；本院卷第五三頁
    背面至五四頁）。
  (三)又證人戊○○即接獲報案前往現場處理之員警亦具結證稱：
    當天接到報案，伊到達上址後，現場沒有人在，伊敲被告的
    房間，問這裡有無打架或吵架糾紛，被告說跟隔壁的房客吵
    架，伊請隔壁的房客出來，伊記得是一位女生，後來雙方都
    跟伊投訴對方打他們，伊是有看到雙方手上都有輕微抓傷痕
    跡，其他地方伊沒有看到有傷痕。就是手上有傷，但臉上沒
    有仔細看。女方（即告訴人）說對方（即被告）拿雨傘打她
    ，被告說女方拿東西敲他的門，好像是刷柄之類的東西，他
    們說拿東西互打，但都沒有拿東西給伊看等語無訛（見本院
    卷第四三至四四頁），且衡諸警員戊○○與被告及告訴人均
    素不相識，僅因接獲報案始經圓山派出所指派到場，則其證
    述目睹告訴人有受傷等情，自堪採信。
  (四)再查，被告就案發當時有無手持雨傘乙節，於本院先後辯稱
    ：告訴人說用雨傘，但警員到場可以證明跟本沒有雨傘（本
    院卷第十四頁背面）、警察沒有找到證物，就不能說我用雨
    傘打告訴人（本院卷第五六頁背面），並於警員戊○○到庭
    時，詰問戊○○於現場有無發現雨傘（本院卷第四四頁），
    並以戊○○證述到場未發現雨傘而逕自推論告訴人及證人甲○○證述目擊伊手持雨傘乙節為不實云云，然告訴人及證人
    甲○○於偵審中均明確證述被告手持雨傘揮打，告訴人並就
    雨傘去向證述：後來被告把雨傘收起來了（本院卷第五五頁
    ），嗣經本院提示被告之警詢筆錄後，被告始坦承：伊於九
    十五年十二月八日與告訴人發生爭執之過程中確實手持雨傘
    ，且雨傘現仍在伊住處等語（本院卷第五六頁背面、五七頁
    ），故被告前於本院辯稱伊未手持雨傘云云，顯與事實不符
    ，且本件案發現場係在室內，被告如無傷害告訴人之犯意，
    又何須在室內手持雨傘，是更足認被告確有傷害犯意。
  (五)被告就上開證人甲○○之證詞，先於本院行準備程序時爭執
    證人甲○○有無住在案發地點之事實並就證人是否於案發時
    在場提出質疑，辯稱：希望證人能出具證明，證明他是住在
    那裡，及提出他在場的證明，到底證人看到什麼，當天陽台
    很黑，他不知道看到什麼，因為證人是告訴人的朋友，當然
    是幫告訴人云云（見本院卷第十四頁背面）。經本院傳喚證
    人即房東丙○○○於本院審理時證稱：甲○○確曾於九十五
    年十二月承租臺北市○○區○○街十七巷九號五樓之五０六
    號房等語明確（本院卷第四二、四三頁），並提出該處所有
    房客名單等資料一份附卷以資憑信（本院卷第四六頁），而
    依該房客名單資料以觀，被告與告訴人及證人甲○○於九十
    五年十二月八日案發當日，確均承租上址之不同房間，又證
    人甲○○與被告素無怨隙，僅因租屋而偶然目擊本件，且證
    人甲○○於本院審理時已於供前具結，擔保陳述之真實性，
    並表示願受偽證之處罰，復佐以證人甲○○於偵審中所證述
    之目擊經過，與告訴人所指訴之被害經過均互核相符，且證
    人甲○○最初於偵查中即明確證述被告係手持雨傘毆打告訴
    人（偵卷第二二頁），核與被告於本院審判期日坦承與告訴
    人爭吵時確實手持雨傘乙節相符（本院卷第五七頁），倘證
    人甲○○未在場親眼目擊被告持雨傘攻擊告訴人之經過，又
    如何能明確證述被告手持雨傘之情節，且警員戊○○係於警
    務機關接獲電話報案後始經指派前去案發現場，其抵達時被
    告與告訴人均已各自回房而已無爭執之現場狀況等情，業據
    戊○○於本院證述詳實，均如前述，是戊○○到達時雖未見
    證人甲○○在場，然斯時在場之人既已各自離去，自難以證
    人戊○○之證詞推論證人甲○○未目睹本件經過，從而被告
    質疑證人甲○○並非房客及未目睹案發經過之理由，均屬個
    人主觀推論之詞，委無可取。
  (六)另被告辯稱：若有用手打告訴人，告訴人頭部或前額瘀腫，
    警察應該會看到云云（本院卷第五七頁）。惟證人戊○○證
    稱未仔細查看告訴人臉上的傷，已如前述，是前揭證人戊○○之證述不足做為被告未毆打告訴人之依據。而被告復稱：
    案發現場很黑，當時陽台沒有燈，甲○○根本不可能看到伊
    毆打告訴人云云（本院卷第十四頁背面、十五、五六頁），
    惟經本院於九十六年五月十八日下午三時至案發現場履勘結
    果，陽台並未設置燈光，惟五０九號房（即被告居住房間）
    外通道上有一日光燈，此有本院勘驗筆錄一份及現場拍攝照
    片八幀附卷可稽（本院卷第二一至二六頁），基此，陽台雖
    無燈光，然通道上之燈光應仍具有充足照明能力，證人甲○○證述親眼目擊被告拿傘打告訴人等語，堪予採信。此外，
    告訴人確受有如事實欄所載之傷害，亦有馬偕紀念醫院臺北
    院區甲種診斷證明書及該院急診病歷資料在卷可按（偵卷第
    十頁、本院卷第二八至三二頁），且告訴人抵達馬偕紀念醫
    院急診之時間為九十五年十二月八日下午八時四十六分之事
    實，有急診病歷在卷可憑（本院卷第二九頁），核其前去急
    診之時間緊接於案發時間之後，更足認告訴人係於遭被告毆
    打成傷後即行前去驗傷進而前去報案。故被告前開所辯，顯
    係事後卸責之詞，委不足採。本案事證明確，且告訴人所受
    前揭傷勢與被告之傷害行為間，確有相當因果關係，故被告
    傷害犯行堪以認定，應依法論科。
三、核被告所為，係犯刑法第二百七十七條第一項之傷害罪。爰
    審酌被告犯罪之動機、目的、與告訴人為室友關係、犯罪手
    段、對告訴人造成之傷害、犯罪後自始否認犯行不知悔悟之
    態度、迄今仍未與告訴人達成和解及於本院九十六年五月四
    日庭訊時竟陳述倘告訴人不撤回本件告訴將另提刑事告訴等
    一切情狀，量處如主文所示之刑，並依中華民國九十六年罪
    犯減刑條例減輕其刑，且諭知易科罰金折算標準，以示懲戒
    。至被告供本件犯罪所用之雨傘一支，為被告所有，且現仍
    放置被告於住處之事實，業據被告供承筆錄在卷（本院卷第
    五七頁），應併依刑法第三十八條第一項第二款宣告沒收。
據上論斷，應依刑事訴訟法第二百九十九條第一項，刑法二百七
十七條第一項、第四十一條第一項前段、第三十八條第一項第二
款，刑法施行法第一條之一，中華民國九十六年罪犯減刑條例第
二條第一項第三款、第七條、第九條，判決如主文。
本案經檢察官黃珮瑜到庭執行職務。
中　　華　　民　　國  　96　  年　   8    月    17    日
                    刑事第十四庭法  官  劉煌基
以上正本證明與原本無異。
如不服本判決，應於判決送達後10日內向本院提出上訴狀（應抄
附繕本）。告訴人或被害人如對於本判決不服者，應具備理由請
求檢察官上訴，其上訴期間之計算係以檢察官收受判決正本之日
期為準。
                                書記官  陳豪達
中　　華　　民　　國　　96　　年　　8 　　月　　20　　日
附錄論罪法條：
中華民國刑法第277條
（普通傷害罪）
傷害人之身體或健康者，處3年以下有期徒刑、拘役或1千元以下
罰金。
犯前項之罪因而致人於死者，處無期徒刑或7年以上有期徒刑；
致重傷者，處3年以上10年以下有期徒刑。
